臺灣高等法院民事判決　　　　　　　　　93年度訴字第34號
　　原　　　告　乙○○
　　訴訟代理人　張宸瑜　律師
　　複 代 理人　李文欽　律師
　　被　　　告　甲○○　原住台北市○○○路○段62巷16號2樓
　　　　　　　　丙○○　原住台北市○○○路193號2樓
上列當事人間請求侵權行為損害賠償事件，經刑事庭移送前來，
本院於中華民國94年5月17日言詞辯論終結，判決如下：
    主      文
被告應連帶給付原告新臺幣1,944,006元，及自民國93年5月14
日起至清償日止，按年息5％計算之利息。
原告其餘之訴駁回。
訴訟費用由被告連帶負擔2分之1，餘由原告負擔。
本判決原告勝訴部分於原告以新臺幣650,000元為被告供擔保後
，得假執行。
原告其餘假執行之聲請駁回。
    事      實
甲、原告方面：
一聲明：
(一)被告應連帶給付原告新臺幣（下同）4,790,877元，及自民國
  93年5月14日起至清償日止，按年息5％計算之利息。
(二)願供擔保，請准宣告假執行。
二陳述：
(一)伊與伊妻房建華及友人張東林，於91年2月14日凌晨2時許，在
  台北市○○○路136號由被告2人經營之韓仙閣餐廳地下室消費
  ，於結帳時，因伊先前至該餐廳消費所積欠之帳款尚未結清，
  乃與被告2人發生爭執，詎被告2人竟夥同2名姓名不詳之成年
  男子以木棍毆打伊，致伊受有頭部外傷併輕度下蜘蛛網膜出血
  、左眼眶瘀腫併左側眼眶下壁骨折及左眼球破裂、鼻骨骨折併
  鼻中膈彎曲、左側顴骨骨折、顱頂頭皮3公分撕裂傷併多處血
  腫、下唇3公分瘀腫、右胸部挫傷、兩側上肢多處瘀腫擦傷（
  左手肘2處1公分擦傷、12×5公分瘀傷、右手肘12×5公分瘀傷
  、雙手手背各1處5×5公分瘀傷、左手拇指指甲下血腫）等傷
  害，經送台灣大學醫學院附設醫院（下稱臺大醫院）急救，及
  接受左眼鞏膜縫合手術醫療後，伊之左眼視能仍因無光感而喪
  失效用。
(二)伊因被告之不法行為，雖已先向臺灣臺北地方法院檢察署犯罪
  被害人補償審議委員會受領補償561,159元，惟仍得依民法第
  184條第1項前段、第185條、第193條、第195條第1項之規定，
  向被告請求下列損害：
  1.醫療費用部分：伊因被告之不法行為所致之傷害，共支出55
    ,249元之醫療費用。
  2.增加生活上需要部分：
    (1)伊因左眼失明，且身體受創嚴重，住院治療期間，均由伊
      妻捨棄工作所得，日夜看護，以現今一般僱請專業看護約
      每人每日2千元，伊自91年2月14日至同年月22日共計住院
      8日，被告應給付伊看護費16,000元[2,000元×8（日）=1
      6,000元]。
    (2)伊於出院後返回臺大醫院門診治療期間，均須以計程車代
      步，而伊住所至臺大醫院之路程距離單程約為8公里，費
      用為250元，治療期間共往返24次，合計支付6,000元[250
      元×24（次）=6,000元]。
  3.工作損失部分：伊於受傷前，承租房屋，經營餐廳，每月應
    有純益80,000元，故伊自92年2月14日起至同年5月31日伊另
    覓得其他工作時止，共受有3.5個月之工作損失，合計損失
    280,000元[80,000元×3.5（月）=280,000元]。
  4.勞動能力減少部分：伊於受傷後曾應徵東京都保全股份有限
    公司擔任安全員工作，每月薪資27,440元，惟該公司於知悉
    伊左眼失明，即於91年9月10日起將伊解僱。故伊自被解僱
    日起，算至伊年滿60歲退休日止，共損失工作所得3,155,60
    0元[27,440元×115（月）=3,1555,600]，而伊之左眼失明
    ，勞動能力減少應達50％，爰請求勞動能力減少所致之損害
    1,577,800元[3,1555,600元×50％=1,577,800元)。
  5.非財產上損害賠償部分：伊因被告之不法行為致左眼失明，
    不僅視力喪失，更影響外觀，其精神上、肉體上之痛苦及折
    磨，不言可喻。審酌兩造之年齡、學識、經濟能力，被告應
    賠償2,855,828元之慰撫金始屬相當。
(三)綜上所述，被告合計應連帶賠償伊4,790,877元。
三證據：提出房屋租賃契約、員工薪資袋 (單)、離職證明書、
  計程車收據、臺大醫院病患僱用陪病員須知各1件、醫療費用
  收據3紙、診斷書5紙、費用證明單11紙為證。
乙、被告方面：
    被告未於言詞辯論期日到場，據其於準備程序聲明求為判決
    ：原告之訴駁回。
丙、本院依職權調閱臺灣臺北地方法院92年度訴字第415號刑事
    全卷、臺灣臺北地方法院檢察署91年度補審字第26號重傷補
    償金卷。
    理      由
一被告經合法通知，未於言詞辯論期日到場，核無民事訴訟法第
  386條各款所列情形，爰依原告聲請，由其一造辯論而為判決
  。
二原告主張：伊與伊妻房建華及友人張東林，於91年2月14日凌
  晨2時許，在台北市○○○路136號由被告2人經營之韓仙閣餐
  廳地下室消費，於結帳時，被告2人因伊先前至該餐廳消費所
  積欠之帳款尚未結清，乃與伊發生爭執，被告2人竟基於共同
  犯意之聯絡，夥同2名姓名不詳之成年男子，以木棍毆打伊，
  致伊受有頭部外傷併輕度下蜘蛛網膜出血、左眼眶瘀腫併左側
  眼眶下壁骨折及左眼球破裂、鼻骨骨折併鼻中膈彎曲、左側顴
  骨骨折、顱頂頭皮3公分撕裂傷併多處血腫、下唇3公分瘀腫、
  右胸部挫傷、兩側上肢多處瘀腫擦傷（左手肘2處1公分擦傷、
  12×5公分瘀傷、右手肘12×5公分瘀傷、雙手手背各1處5×5
  公分瘀傷、左手拇指指甲下血腫）等傷害，經送醫急救，其中
  左眼視能因無光感而喪失效用，且無法回復視力而致重傷之事
  實，業據其提出診斷書5紙為證，嗣被告因本件傷害致重傷之
  行為，為臺灣臺北地方法院判處有期徒刑3年6月確定，亦經本
  院依職權調取該院92年度訴字第415號刑事全卷核閱屬實，自
  堪信為真實。
三按因故意或過失，不法侵害他人之權利者，負損害賠償責任；
  數人共同不法侵害他人之權利者，連帶負損害賠償責任；不法
  侵害他人之身體或健康者，對於被害人因此喪失或減少勞動能
  力或增加生活上之需要時，應負損害賠償責任；不法侵害他人
  之身體、健康、名譽、自由、信用、隱私、貞操，或不法侵害
  其他人格法益而情節重大者，被害人雖非財產上之損害，亦得
  請求賠償相當之金額，民法第184條第1項前段、第185條第1項
  前段、第193條第1項、第195條第1項前段分別定有明文。查被
  告共同毆打原告致原告受重傷一節，已如前述，揆諸首揭規定
  ，被告自應連帶對原告負侵權行為損害賠償責任。茲審酌原告
  所請求之各項金額如下：
(一)醫療費部分：
  原告主張因本件傷害事件支出55,249元醫療費之事實，業據其
  提出醫療費用收據3紙、費用證明單11紙為證，經核均屬必要
  之醫療費用，原告上開請求應予准許。
(二)增加生活上需要部分：
  1.看護費部分：
    按被害人因受傷需人看護，而由親屬看護時，雖無現實看護
    費之支出，亦應認被害人受有相當看護費之損害而得向加害
    人請求賠償，為目前實務之見解。原告主張：伊因左眼失明
    ，且身體受創嚴重，於住院治療期間，由伊妻捨棄工作所得
    ，日夜看護，以現今一般僱請專業看護約每人每日2千元，
    伊自91年2月14日至同年月22日共計住院8日，被告應給付伊
    看護費16,000元等語。查原告於91年2月14日因左眼球破裂
    併有鞏膜裂傷及前房積血而至台大醫院急診，同日即住院並
    接受左眼球修補手術，至同年月22日出院，有台大醫院94
    年1月21日校附醫祕字第0940200212號函附卷可按（見本院
    卷第146頁），而全日看護每日薪資為2,000元，亦有原告所
    提臺大醫院病患僱用陪病員須知1件可查，經核均與原告前
    開主張相符，自堪採信。原告受傷情形極為嚴重，已如前述
    ，其住院治療期間顯無法自行處理日常生活起居，需有他人
    看護，自屬增加生活上之需要，依上開說明，原告主張住院
    8日，共16,000元之看護費用應由被告賠付，並無不合，應
    予准許。
  2.車資部分：
    原告主張：伊於出院後返回臺大醫院門診治療期間，均須以
    計程車代步，而伊住所至臺大醫院之路程距離單程約為8公
    里，費用為250元，治療期間共往返24次，總計為6,000元等
    語，業據其提出計程車收據1紙、醫療費用收據3紙、費用證
    明單11紙為證（見本院卷第62至73頁、第112頁）為證，經
    核上開費用係因本件傷害而增加生活上需要之費用，自應准
    許。
(三)勞動能力喪失、減少部分：
  1.勞動能力喪失部分：
    原告主張：伊於受傷前，係經營餐廳，每月應有純益8萬元
    ，故伊自92年2月14日起至同年5月31日伊另覓得其他工作時
    止，共受有3.5個月，合計損失280,000元之工作損失云云。
    查原告雖不能證明有經營餐廳，每月獲有純益8萬元，及因
    本件傷害致3.5個月無法工作之事實，惟經本院向臺大醫院
    函詢，據覆：原告於91年2月14日至臺大醫院急診，至同年
    月22日出院，出院後宜在家休養2至4週，休養期間通常不宜
    工作等語，有上開臺大醫院函在卷可稽，足認原告受有住院
    治療8日及在家休養28日，合計36日之勞動能力喪失之損失
    。而原告曾於91年6月1日擔任東京都保全股份有限公司之安
    全員工作，每月薪資27,440元，亦有原告所提離職證明書1
    件附卷可查（見本院卷第48頁），堪認原告於受傷當時至少
    亦有每月薪資27,440元之勞動能力。故原告主張受有36日，
    計32,928元之勞動能力喪失之損失[27,440元÷30（日）×
    36（日）=32,928元]（元以下4捨5入，下同），並無不合，
    超過部分之主張，則不可採。
  2.勞動能力減少部分：
    (1)原告主張：伊於受傷後曾擔任安全員工作，每月薪資27,4
      40元，惟該公司於知悉伊左眼失明，即於91年9月10日將
      伊解僱，故伊自被解僱日起至伊年滿60歲退休日止，按該
      工作期間所得3,155,600元，勞動能力減少50％計算，共
      受有勞動能力減少之損失1,577,800元云云。查原告左眼
      受傷後，眼球破裂、無光覺，有診斷書在卷可按（見本院
      卷第26、27頁），又經本院函詢臺大醫院，據覆：原告於
      91年4月18日在本院檢查結果左眼視力無光覺，以當時之
      狀況而言，應符合勞工保險給付殘廢標準表中視力障害第
      19項「一目失明者」所定之障害狀態，殘廢等級為第8級
      ，有該院93年7月15日（93）校附醫祕字第9300207197號
      函在卷可稽（見本院卷第51、52、55頁），而依勞工保險
      條例第53條附表所定殘廢給付標準表，殘廢第1級（精神
      遺存極度障害，終身不能從事任何工作，經常需醫療護理
      及專人周密監護者）付給1,200日殘廢給付，第2級（精神
      遺存高度障害終身不能從事任何工作，日常生活需人扶助
      者）付給1,000日殘廢給付，第3級（精神遺存顯著障害，
      終身不能從事任何工作者）付給840日殘廢給付，本院認
      應以第3級為計算原告減損勞動能力比例之基準較為公平
      。依上開標準，原告屬殘廢第8級，其給付標準為360日，
      與屬殘廢第3級之給付標準840日相較，應認原告喪失勞動
      能力之比例為42.8％較為公允（360÷840=0.428），原告
      主張其勞動能力減少比例應以50％計算，尚有未合。
    (2)次查原告為43年4月14日出生，於91年2月14日受本件傷害
      ，是自原告主張91年9月10日起算至其年滿60歲即103年4
      月13日強制退休日止 (勞動基準法第54條第1項第1款規定
      參照），其工作期間尚有11年7月又4日，爰以前揭原告月
      薪27,440元為計算依據，其勞動能力減少之損害每月為11
      ,744 元（27,440元×42.8％=11,744元），合計原告勞動
      能力減少之損害為1,394,988元｛【[11,744元×20（月）
      ]+[11,744元÷30（日）×4（日）]=236,446元（93年5月
      13日前已到期部分為1年8月又4日）】+【[11,744元×12
      （月）×7.588628]+[ 11,744元×12（月）×0.689655÷
      12×11（月）]=1,158,542元（93年5月14日後未到期部分
      為9年11月）】=1,394,988元｝（其中93年5月14日起尚未
      到期部分應依霍夫曼係數表扣除中間利息）。原告請求於
      上開範圍內，核無不合，逾此部分之請求，則不應准許。
(四)精神慰撫金部分：
  人格權、人格法益或身分法益受侵害者，固得得請求賠償相當
  之金額（前揭民法第195條參照），惟是否相當，應以加害行
  為之加害程度，及被害人所受痛苦，斟酌加害人及被害人之身
  分、經濟地位等各種情形定之（最高法院47年台上字第1221號
  、51年台上字第223號判例參照）。查原告係高中畢業，名下
  有市價290萬元之房屋1棟，業據原告自承在卷（見本院93年12
  月1日準備程序筆錄），並經本院依職權調取稅務電子閘門財
  產所得調件明細表核閱屬實（見本院卷第101頁），本院審酌
  原告因被告之傷害致受重傷，其肉體、精神確受極大痛苦，不
  言可喻，及兩造之身分、地位、經濟狀況、職業、教育程度、
  本件傷害事件發生始末等一切情狀，認原告請求被告連帶賠償
  非財產上之損害2,855,828元，尚屬過高，應予核減為1,000,0
  00元為適當。
(五)以上合計2,505,165元（55,249元＋16,000元＋6,000元＋32,9
  28元＋1,394,988元＋1,000,000元＝2,505,165元）。
四末按國家於支付犯罪被害補償金後，於補償金額範圍內，對犯
  罪行為人或依法應負賠償責任之人有求償權，犯罪被害人保護
  法第12條第1項定有明文。查本件原告因被告之傷害行為，已
  先向臺灣臺北地方法院檢察署犯罪被害人補償審議委員會申請
  補償，業經該委員會審議後決定補償原告醫療費用及減少勞動
  能力損失561,159元在案，有臺灣臺北地方法院檢察署犯罪被
  害人補償審議委員會91年度補審字第26號決定書1件在卷可按
  （見本院卷第150至153頁），且為原告所自承（見本院94年1
  月31日準備程序筆錄），並經本院依職權調取上開卷宗核閱屬
  實，則依前開規定，原告就已獲得補償之醫療費用及減少勞動
  能力損失之範圍，已由臺灣臺北地方法院檢察署取得部分求償
  權甚明，原告於本件訴訟中得請求被告賠償之損害，自應扣除
  業經補償之數額。是原告尚得請求被告賠償之金額為
  1,944,006元（2,505,165 元-561,159元=1,944,0 06元）。
五綜上所述，原告依侵權行為之法律關係，請求被告連帶給付1,
  944,006元，及自93年5月14日起至清償日止，按年息5％計算
  之利息，為有理由，應予准許，逾此部分之請求，則無理由，
  應予駁回。
六原告陳明願供擔保，聲請宣告假執行，經核其勝訴部分，合於
  法律規定，爰酌定相當擔保金額宣告之；其餘假執行之聲請，
  因訴之駁回而失所附麗，不應准許。
七本件事證已臻明確，兩造其餘主張及舉證等攻擊防禦方法，核
  於結論不生影響，爰不一一論述。
八據上論結，本件原告之訴為一部有理由，一部無理由。依民事
  訴訟法第385條第1項前段、第79條、第85條第2項、第390條第
  2項，判決如主文。
中　　華　　民　　國　　94　　年　　5 　　月　　31　　日
                  民事第十庭審判長法　官  黃熙嫣
　　　　　　　　　　　      　　　法　官  劉清景
　　　　　　　　　　　        　　法　官  李昆曄
正本係照原本作成。
如不服本判決，應於收受送達後20日內向本院提出上訴書狀，其
未表明上訴理由者，應於提出上訴後20日內向本院補提理由書狀
（均須按他造當事人之人數附繕本）上訴時應提出委任律師或具
有律師資格之人之委任狀；委任有律師資格者，另應附具律師資
格證書及釋明委任人與受任人有民事訴訟法第466條之一第一項
但書或第二項（詳附註）所定關係之釋明文書影本。
中　　華　　民　　國　　94　　年　　6 　　月　　3 　　日
　　　　　　　　　　　　　　　　　書記官  鎖瑞嶺
附註：
民事訴訟法第四百六十六條之一（第一項、第二項）：
對於第二審判決上訴，上訴人應委任律師為訴訟代理人。但上訴
人或其他法定代理人具有律師資格者，不在此限。
上訴人之配偶、三親等內之血親、二親等內之姻親，或上訴人為
法人、中央或地方機關時，其所屬專任人員具有律師資格並經法
院認為適當者，亦得為第三審訴訟代理人。
